臺灣宜蘭地方法院交通事件裁定　　　　　　　　　　　九十三年度交聲字第八七號
　　移 送機 關　交通部公路總局台北區監理所宜蘭監理站
　　異　議　人　甲○○
　　代　理　人　李慧貞
右列受處分人因違反道路交通管理處罰條例案件，對於交通部公路總局台北區監理所
宜蘭監理站民國九十三年五月三十一日所為之處分（原處分案號：宜監字第四三－Ｑ
Ｄ0000000號），聲明異議，本院裁定如左：
    主  文
異議駁回。
    理  由
一、移送機關裁決意旨略以：異議人甲○○所有車牌號碼ＩＵ─七五八○號自用小客
    車於民國九十三年三月八日十一時三十七分許，在宜蘭縣羅東鎮○○路禁止臨時
    停車處所停車，爰依道路交通管理處罰條例第五十六條第一項第一款處罰鍰新台
    幣（下同）九百元。
二、異議意旨略以：異議人所有上開汽車停放於上開禁止臨時停車處所時，僅駕駛人
    離座，另一人仍在副駕駛座等候。惟駕駛人離座後不到三分鐘時間，警察已經過
    來馬上採取開單之動作，並未為勸阻，亦不給予當事人有辯解與說明之機會。駕
    駛人即刻趕回來後，警察仍繼續開單，不理會駕駛人之說詞，顯已違反道路交通
    管理處罰條例第七條之二駕駛人不在場始得逕行舉發之規定。又警察對另一輛「
    雙Ｂ」的車子，卻是走到那輛車子的駕駛座前向駕駛敲車窗，示意該車趕快開走
    ，違反行政程序法第六條不得為差別待遇之規定。另又違反行政程序法第七條之
    比例原則及行政程序法第九條應於當事人有利及不利之情形一律注意之規定。
三、經查，異議人之上開車輛確有於九十三年三月八日十一時三十七分許，在宜蘭縣
    羅東鎮○○路禁止臨時停車處所停車之事實，為異議人於異議書狀及異議人代理
    人於本院審理時所承認，復有宜蘭縣警察局舉發違反道路交通管理事件通知單一
    份及違規照片一張在卷可稽，其違規之事實已堪認定。至異議人雖為上開辯詞，
    惟查：
（一）按道路交通管理處罰條例第七條之二第一項第三款規定，違規停車而駕駛人不
      在場，當場不能或不宜攔截製單舉發者，得對汽車所有人逕行舉發處罰。該條
      所規定之「駕駛人不在場」，應以交通勤務警察執行交通稽查之當時，駕駛人
      是否在駕駛座上而為判斷。該條之「當場」，亦應指發現違規而製單舉發時之
      當場狀況而言。蓋駕駛人未在駕駛座上，即無法判定何人為駕駛人，執行交通
      稽查人員即無法當場對駕駛人予以製單舉發，故上開法律規定得對汽車所有人
      為逕行舉發。經查，本件汽車駕駛人為異議人代理人李慧貞，於警察發現該車
      於上開路段違規停車當時，並不在駕駛座上之事實，為異議人書狀及異議人代
      理人於本院審理時均一致陳述，且與證人即當時執行交通稽查之警員王健福所
      述相符。則警察對異議人即汽車所有人製單逕行舉發，自合於上開法律之規定
      。異議人異議書狀雖稱當時有另一副駕駛留在副駕駛座上，惟查異議人所稱之
      「副駕駛座」，應指駕駛座右側之乘客座，並非「副駕駛」，亦不能在該座位
      上依警察之指示立即將車輛駛離，故該乘客在座，自不得等同於駕駛人當時在
      場之情形，異議人此部分之辯解為不可採。
（二）異議人代理人雖於本院審理時陳稱：違規照片上有她，足見警察製單舉發時她
      在現場云云。經查，違規照片上確實攝入異議人代理人，有該照片可參，惟該
      照片僅足以證明異議人代理人於警察開立舉發通知單時在場，不能認係異議人
      代理人於警察「發現」違規停車當時在場。又證人王健福亦證稱：當時他看到
      該車停放在公正路旁禁止停車處，就開單舉發，後來駕駛人有回來，但是他當
      時已經拍照了，而且他填製罰單也快完成等語，足見依員警製單舉發開始之當
      場情況，駕駛人即異議人代理人並未在場。異議人代理人於本院審理時雖稱：
      她趕回來時警察還沒有開單云云，惟依異議人之異議狀之敘述，係稱：警察為
      開單動作時，駕駛人不在場，「副駕駛」立即聯絡駕駛人趕緊出來。於警察要
      過來進行開單之同時，副駕駛並從車上下來，請警察不要開單等語。足見警察
      開始進行舉發時，駕駛人仍未在場。又該照片應係舉發過程中所攝，於拍攝過
      程中，異議人代理人已至現場，故攝入照片中，亦屬合情，自不能執為駕駛人
      即異議人代理人於警察發現違規當時在場之證據。
（三）異議人雖稱員警對另一台同樣違規之「雙Ｂ」汽車，採取走向駕駛座向駕駛敲
      車窗示意其駛離之態度，與本件違規之處理採差別待遇云云。惟查，依異議人
      之陳述，該車輛既係有駕駛人在駕駛座，執行交稱稽查人員上開處理方式，自
      無不當。而本件駕駛人既不在駕駛座上，本無從為此等勸離行為。且執行稽查
      人員如何處理他件違規事件，亦與異議人之違規成立不生影響。異議人此部分
      之辯解亦屬無據。
（四）按在禁止臨時停車處所停車者，處汽車駕駛人新台幣六百元以上一千二百元以
      下罰鍰，道路交通管理處罰條例第三十三條第一項定有明文。依該條規定文義
      ，原即不問駕駛人是否在駕駛座上，只要有違規停車之事實，即應舉發處罰。
      僅因駕駛人不在場之情形下，因無從對駕駛人為舉發，始依同條例第七條之二
      第一項之規定，對汽車所有人逕行舉發。且依道路交通管理處罰條例第三十三
      條之規定，僅有處以罰鍰之方法，並無其他手段可供選擇。是異議人辯稱，有
      多種同樣達成目的之方法時，應選擇對人民權益損害最小者云云，與本件情形
      不符。
（五）實務上雖常見執行交通稽查人員對於違規停車而駕駛人在駕駛座之情形，多以
      勸導駛離之方式為之，而未逕依上開法律之規定為舉發，惟此僅係便宜措施，
      並非法律之規定。是執行交通稽查人員若見有此等違規情形，未為勸離而逕為
      舉發，本屬合法。而本件駕駛人於執行交通稽查人員發現違規停車時既已不在
      駕駛座，交通稽查人員初已無從勸離。且違規停車既係屬實，交通稽查人員依
      法舉發自無不當，要不能因駕駛人事後到場而即認有權要求停止舉發。則本件
      難認有何對異議人有利之情形，異議人辯稱本件執行時未注意對當事人有利情
      形，亦屬無稽。綜上，移送機關援引首揭規定裁處異議人罰鍰新台幣九百元，
      並無違法或不當可言，本件異議人之異議為無理由，應予駁回。
據上論斷，應依道路交通案件處理辦法第十九條裁定如主文。
中      華      民      國      九十三      年      七    月    三十    日
                                      臺灣宜蘭地方法院交通法庭
                                            法  官  謝  佩  玲
右正本證明與原本無異。
如不服本裁定，應於裁定送達後五日內向本院提出抗告狀。（應附繕本）
                                            書記官  藍  友  隆
中      華      民      國      九十三      年      八    月    三      日
